最高法院刑事判決　　　　　　一○○年度台上字第一一八五號
上　訴　人　楊博顯
上列上訴人因強盜等罪案件，不服台灣高等法院台中分院中華民
國九十九年十二月二十一日第二審判決（九十九年度上訴字第二
０四三號，起訴案號：台灣台中地方法院檢察署九十九年度偵字
第三七八一、一二０一二號），提起上訴，本院判決如下：
    主  文
上訴駁回。
    理  由
按刑事訴訟法第三百七十七條規定，上訴於第三審法院，非以判
決違背法令為理由，不得為之。是提起第三審上訴，應以原判決
違背法令為理由，係屬法定要件。如果上訴理由書狀並未依據卷
內訴訟資料，具體指摘原判決不適用何種法則或如何適用不當，
或所指摘原判決違法情事，顯與法律規定得為第三審上訴理由之
違法情形，不相適合時，均應認其上訴為不合法律上之程式，予
以駁回。本件原判決依憑上訴人楊博顯坦承與不詳姓名綽號「阿
弟」之成年男子，於案發時共同前往林石明所經營之泰國商店，
推由「阿弟」下車探查之供稱，證人林石明之證述，認上訴人有
其事實欄所載之強盜未遂犯行，且敘明上訴人否認該犯行，辯稱
：與「阿弟」係前往勘查，瞭解店主及家人作息時間，再決定是
否下手，並非強盜，僅構成預備強盜罪云云，為不足採，亦依調
查所得證據，於理由內詳予指駁、說明。因認上訴人犯行明確，
而維持第一審論處上訴人共同犯強盜未遂罪刑，並駁回其在第二
審之上訴，已詳述所憑之證據及其認定之理由。上訴意旨略稱：
證人林石明對於係何人開門、進入者有無配戴頭套、是否持槍，
警詢及審理中所述前後不一，已難採信，原審未再傳訊林石明調
查，遽採為上訴人不利之認定，有理由不備及證據調查未盡之違
法。而林石明證稱當時見「阿弟」前來即離開店內，並未受有強
暴、脅迫之行為，事後雖遭「阿弟」自後追趕，難為論此為著手
強盜犯行，況「阿弟」如欲強盜，何以未趁林石明離開店內，入
內收刮財物，足見其非強盜犯行，判決理由矛盾云云。惟查：（
一）犯罪事實之認定，證據之取捨及其證明力之判斷，乃事實審
法院自由判斷之職權，如其取捨不違背經驗法則與論理法則，即
不得指為違法，而據為上訴第三審之理由。又證人之證言縱令先
後未盡相符，但事實審法院本於審理時所得之心證，就其證言一
部分認為確實可信予以採取，原非證據法則所不許。本件原判決
綜合全案證據資料，而為上訴人上揭犯罪之認定，已說明採信證
人林石明於第一審所證民國九十九年二月七日當晚有一高壯男子
在門外詢問其「還沒有睡」，其將門打開後，見該男子頭戴遮住
全臉之深色頭套，手放腰際，心疑是強盜，隨即奪門而出，該名
男子即自後追趕，其摔倒後，該名男子即抓住其背心，因背心滑
脫，伊趁機逃脫，對方才跑掉等語，並對其警詢所陳與審判中不
一致之處，亦說明「阿弟」如未戴有頭套，而係上門購物，老闆
林石明見來客理應招呼應對才是，苟非來者確有異狀致生警覺，
豈會應門時見來客旋即奪門奔竄，且上訴人亦自承林石明確有逃
跑事實，足見證人林石明於審判中所證應無虛指，而上訴人與「
阿弟」同赴現場，如僅為勘查地形，當應避免遭人發現察覺行蹤
，焉有頭戴頭套下車並前往商店敲門，足見上訴人與「阿弟」確
為強盜財物前往，由上訴人在外負責把風，而「阿弟」見林石明
奔離時，隨即追趕並出手抓人，確已著手於強盜犯行，嗣因林石
明脫逃而未得手，其等有犯意聯絡及行為分擔甚明。均於判決內
詳細說明本於調查所得之心證而為事實判斷之理由，所為論斷，
並無理由不備及矛盾之違法情形存在。（二）刑事訴訟法第三百
七十九條第十款所謂應於審判期日調查之證據，必須該證據確與
待證事實有重要關係，就其案情委有調查之必要者而言。本院為
法律審，應以第二審判決所確認之事實為基礎，據以判斷原審判
決是否違背法令，故於第二審判決後，不得主張新事實或提出新
證據為其第三審之上訴理由。本件上訴人如何構成本件共同強盜
未遂犯行，對於證人林石明前後所供，如何取捨，原判決均於理
由中詳予論述。而證人林石明於第一審亦經傳喚到庭，接受當事
人詰問，況稽之原審筆錄之記載，上訴人亦已捨棄再傳喚林石明
調查（見原審卷第八一頁），審判長於審判期日調查證據完畢時
，詢問「尚有何其他證據請求調查？」上訴人及其辯護人均答稱
「沒有」（同上卷頁）。於上訴本院時，始主張原審有此部分證
據調查未盡之違法云云，顯非依據卷內資料而為指摘。此外，上
訴意旨就屬原審採證、認事職權之適法行使及原判決已說明事項
，徒憑己見，任意指摘為違法，且仍為單純事實之爭執，均非適
法之第三審上訴理由。其就強盜未遂部分上訴違背法律上之程式
，應予駁回。查第三審上訴書狀，應敘述上訴之理由，其未敘述
者，得於提起上訴後十日內補提理由書於原審法院，已逾上述期
間，而於第三審法院未判決前仍未提出上訴理由書狀者，第三審
法院應以判決駁回之，刑事訴訟法第三百八十二條第一項、第三
百九十五條後段規定甚明。本件上訴人另因強盜三罪（原判決附
表編號１(一)、２、３(一)部分）案件，不服原審判決，於民國一０
０年一月四日提起上訴，及同月十日補提上訴理由書，惟並未敘
述此部分上訴理由，迄今逾期已久，於本院未判決前仍未提出，
依上開規定該部分上訴自非合法，併予駁回。又原判決依刑法第
三百三十九條之二第一項論處二罪刑部分（原判決附表編號１(二)
、３(二)部分），係屬刑事訴訟法第三百七十六條第一款，經第二
審判決不得上訴第三審之案件。上訴人一併提起上訴，此部分之
上訴亦屬不合法，應併予駁回。
據上論結，應依刑事訴訟法第三百九十五條，判決如主文。
中    華    民    國  一○○  年    三    月    十    日
                      最高法院刑事第九庭
                          審判長法官  石  木  欽  
                                法官  洪  佳  濱  
                                法官  韓  金  秀  
                                法官  段  景  榕  
                                法官  周  煙  平  
本件正本證明與原本無異
                                      書  記  官  
中    華    民    國  一○○  年    三    月   十五   日
                                                     ｍ